臺灣高等法院臺南分院刑事判決
109年度上訴字第1243號
上  訴  人  
即  被  告  陳永曲


選任辯護人  洪茂松律師
上列上訴人因違反槍砲彈藥刀械管制條例案件，不服臺灣臺南地
方法院109年度訴字第677號中華民國109年7月30日第一審判決（
起訴案號：臺灣臺南地方檢察署108年度偵字第21310號），提起
上訴，本院判決如下：
    主  文
上訴駁回。
    犯 罪 事 實
一、陳永曲明知可發射子彈具有殺傷力之改造手槍及子彈分屬槍
    砲彈藥刀械管制條例第4條第1項第1款及第2款所列管之槍砲
    及彈藥，非經中央主管機關許可，不得無故寄藏及持有，竟
    仍於民國103年間某日，受自稱為「陳俊伯」（音譯）之成
    年人委託，代為保管如附表編號1所示具殺傷力之仿半自動
    手槍換裝土造金屬槍管改造而成可供擊發適用子彈之改造手
    槍1支（槍枝管制編號0000000000，含彈匣1個）、具殺傷力
    之口徑9x19mm制式子彈8顆，其後即將上開槍枝、子彈藏於
    其位於臺南市○○區○○里○○0000號之住處。嗣於108年12月26
    日上午11時許，陳永曲因與前女友黃怡蓉有感情糾紛，遂持
    上開改造手槍、子彈及鐵鎚1支等物前往臺南市○○區○○路0段
    0巷00弄00號黃怡蓉之住處欲找黃怡蓉理論，到場後因黃怡
    蓉未在屋內，陳永曲即撥打電話要求黃怡蓉返回住處談判，
    惟未待黃怡蓉到場，陳永曲即自行以其攜帶之鐵鎚破壞該屋
    1樓氣窗後進入屋內（毀損、侵入住居部分均未據告訴），
    嗣陳永曲至該屋3樓黃怡蓉之房間外欲進入房內時，因房門
    上鎖，遂持上開手槍朝房門把手射擊1槍後再持鐵鎚敲擊把
    手；而黃怡蓉於接獲陳永曲之電話後，因擔心其子周伯賢1
    人在上址房屋內遭受不測，旋即撥打110報案，嗣臺南市政
    府警察局第三分局安佃派出所警員許文和接獲通報後前往現
    場處理，許文和到場後因見該屋氣窗已遭破壞並聽聞屋內傳
    出敲擊聲響，即進入屋內上樓查看，並在該屋3樓房門外發
    現陳永曲正持鐵鎚敲擊門把，而陳永曲見警到場後，隨即撿
    拾其置放在身旁地下之上開手槍欲逃離現場，許文和見狀後
    旋即上前壓制陳永曲，雙方於拉扯時，陳永曲不慎又擊發1
    槍（擊中3樓往4樓之樓梯轉角處），嗣即遭許文和及到場支
    援之員警制伏逮捕，而查獲上情。
二、案經臺南市政府警察局第三分局移送臺灣臺南地方檢察署檢
    察官偵查起訴。
    理  由
壹、證據能力之說明
一、按被告以外之人於審判外之陳述，雖不符刑事訴訟法第159
    條之1 至第159 條之4 之規定，而經當事人於審判程序同意
    作為證據，法院審酌該言詞陳述或書面陳述作成時之情況，
    認為適當者，亦得為證據。當事人、代理人或辯護人於法院
    調查證據時，知有第159 條第1 項不得為證據之情形，而未
    於言詞辯論終結前聲明異議者，視為有前項之同意，刑事訴
    訟法第159 條之5 規定甚明。查本判決所引用之各該被告陳
    永曲以外之人所為審判外之陳述以及其他書面陳述，雖屬傳
    聞證據，然據檢察官、被告及辯護人於本院審理時均表示對
    證據能力均不爭執，同意列入本案證據（見本院卷第90頁之
    審判筆錄），本院審酌上開證據資料製作時之情況，尚無違
    法不當及證明力明顯過低之瑕疵，認以之作為證據應屬適當
    ，故揆諸上開規定，應認有證據能力。
二、至於其餘資以認定本案犯罪事實之非供述證據，查無實施刑
    事訴訟程序之公務員違法取得之情形，均認有證據能力。
貳、實體部分：
一、上開犯罪事實，業據被告陳永曲迭於警詢、偵查、原審及本
    院審理時均坦承不諱（警卷第2至6頁、偵卷第15至18、31至
    36頁、原審卷第61至65、77至88頁、本院卷第90頁），並有
    證人黃怡蓉之證述（警卷第10至12頁、偵卷第89至91頁）、
    證人周伯賢之證述（警卷第15至17頁）、證人即現場處理員
    警許文和之證述（偵卷第81至82、97至100頁），及108年12
    月26日安佃派出所警員許文和之職務報告（警卷第1頁）、
    臺南市政府警察局第三分局扣押筆錄、扣押物品目錄表（警
    卷第20至24頁）、查獲現場及證物照片10張（警卷第44至48
    頁）附卷可稽，復有如附表所示槍枝、子彈及彈殼扣案足憑
    。而附表編號1、2所示槍枝、子彈，經送內政部警政署刑事
    警察局鑑定，鑑定結果如附表編號1、2「鑑定意見欄」所示
    ，是附表編號1、2所示槍枝、子彈均具有殺傷力無疑；又被
    告自承其於上開時、地有以上開槍枝朝黃怡蓉房門把手射擊
    1槍，及與警員許文和拉扯時，不明原因不慎以上開槍枝擊
    發1槍擊中上開黃怡蓉住處3樓往4樓之樓梯轉角處，有上開
    黃怡蓉房門把手彈著痕照片（偵卷第75頁）、上開黃怡蓉住
    處3樓往4樓之樓梯轉角處彈著痕照片（偵卷第73頁）附卷可
    稽，及如附表編號3所示彈殼2個扣案可證，且如附表編號3
    所示彈殼2個，均係附表編號1所示槍枝所擊發，有附表編號
    3「鑑定意見欄」之說明為憑，則被告於上開時地所自行擊
    發該2顆子彈（擊發後剩餘之彈殼如附表編號3所示），亦足
    認有殺傷力。綜上所述，足認被告上開任意性自白確與事實
    相符，應可採信。本件事證明確，被告非法寄藏具有殺傷力
    之槍枝、子彈等犯行洵堪認定，應依法論科。
二、論罪部分：
  ㈠查被告行為後，槍砲彈藥刀械管制條例業經總統於109年6月1
    0日公布修正、6月12日施行。本次修正係鑑於現行查獲具殺
    傷力之違法槍枝，多屬非制式槍枝，可遠距離致人死傷，且
    殺傷力不亞於制式槍枝，對人民生命、身體、自由及財產法
    益之危害，實與制式槍枝無異，故無區分制式與否而分別適
    用該條例第7條或第8條處罰之必要，且將該條例第4條第1款
    之槍砲定義修正為制式、非制式各項槍枝（參照修正草案立
    法總說明），本件被告非法持有如附表編號1所示具殺傷力
    之改造手槍，即屬修正後第4條第1款所指之「非制式手槍」
    ，論罪法條移置於同條例第7條第4項，且法定刑亦隨之提高
    ，自應為新舊法之比較適用。被告行為時，修正前槍砲彈藥
    刀械管制條例第8條第4項之未經許可，持有可發射子彈具殺
    傷力槍枝罪，法定刑為「3年以上10年以下有期徒刑，併科
    新臺幣7百萬元以下罰金」，行為後即裁判時，修正後槍砲
    彈藥刀械管制條例第7條第4項之未經取可，持有非制式手槍
    罪，法定刑提高為「5年以上有期徒刑，併科新臺幣1千萬元
    以下罰金」，經比較新舊法結果，行為後之法律對被告並非
    有利，依刑法第2條第1項前段規定，應適用行為時即修正前
    槍砲彈藥刀械管制條例第8條第4項之未經許可，持有可發射
    子彈具殺傷力槍枝罪（本案其餘罪名則不涉及法律變更問題
    ），合先敘明。
  ㈡按寄藏與持有，均係將物置於自己實力支配之下，僅寄藏必
    先有他人之持有行為，而後始為之受寄代藏而已，故寄藏之
    受人委託代為保管，其保管之本身，亦屬持有，不過，此之
    持有係受寄之當然結果。槍砲彈藥刀械管制條例既將持有與
    寄藏為分別之處罰規定，則單純之持有，固不包括寄藏，但
    寄藏之受人委託代為保管，其保管之本身所為之持有，既係
    寄藏之當然結果，法律上自宜僅就寄藏行為包括之評價，不
    宜另就持有予以論罪（最高法院74年台上字第3400號判例要
    旨參照）。核被告所為，係犯修正前槍砲彈藥刀械管制條例
    第8條第4項之未經許可寄藏可發射子彈具殺傷力之槍枝罪及
    同條例第12條第4項未經許可寄藏子彈罪。又被告以一行為
    同時寄藏有殺傷力子彈8顆，係侵害同一法益，為單純一罪
    。被告為寄藏而持有上開具有殺傷力之槍枝、子彈之低度行
    為，各為寄藏之高度行為所吸收，不另論罪。
　㈢再被告寄藏槍枝、子彈，係以一行為觸犯上開二罪名，為想
    像競合犯，依刑法第55條之規定，應從一重之修正前槍砲彈
    藥刀械管制條例第8條第4項之未經許可寄藏可發射子彈具有
    殺傷力槍枝罪處斷。
三、原判決以被告上開犯行，罪證明確，因予適用槍砲彈藥刀械
　　管制條例第8條第4項（修正前）、第12條第4項，刑法第2條
　　第1項、第11條前段、第55條、第42條第3項、第38條第1項
    。並以行為人之責任為基礎，審酌被告知悉槍枝、子彈屬高
    度危險物品，稍有不慎，容易危害自己及他人之生命及身體
    ，卻無視於政府嚴格管制槍彈之政策，無故替他人寄藏前揭
    槍枝、子彈，並攜帶該槍彈前往前女友黃怡蓉上開住處，所
    為對社會治安存有潛在之危險性，對社會大眾之生命安全已
    構成威脅，自應予非難，復參以其犯後坦承犯行之態度等一
    切情狀，量處有期徒刑3年6月，併科罰金新臺幣（下同）3
    萬元，罰金如易服勞役，以1千元折算1日，以資懲儆。並就
    沒收部分，諭知扣案如附表編號1所示槍枝、附表編號2所示
    子彈，均具殺傷力，為非經主管機關許可不得寄藏之物，除
    其中經鑑定試射用罄，僅餘彈殼，其子彈效用業已喪失，顯
    非違禁物外，其餘扣案槍枝、子彈均屬違禁物，有前揭內政
    部警政署刑事警察局鑑定書可佐，均應依刑法第38條第1項
    宣告沒收，附此敘明。至如附表編號3至5所示之物，均不予
    沒收（理由詳如附表編號3至5「備註欄」所示）。
四、本院審核原審認事用法俱無不合，量刑亦稱妥適。被告上訴
    主張其目前必須照顧高齡近九旬之母親，且尚有就讀高中之
    女兒需扶養，足見其已逐漸步入正軌並積極投入社會，且審
    酌被告自身之身體狀況、家庭生活情形及經濟狀況，信其經
    此偵審程序及科刑教訓後，當知所警惕，應無再犯之虞，而
    請求准予依刑法第59條之規定酌減其刑，並為緩刑之宣告，
    以啟自新等語。惟按刑法第59條規定犯罪情狀顯可憫恕者，
    得酌量減輕其刑，固為法院依法得自由裁量之事項，然非漫
    無限制，必須犯罪另有特殊之原因與環境，在客觀上足以引
    起一般同情，認為即予宣告法定低度刑期尤嫌過重者，始有
    其適用（最高法院45年台上字第1165號判例要旨參照）。是
    為此項裁量減刑時，必須就被告全部犯罪情狀予以審酌在客
    觀上是否有足以引起社會上一般人之同情，而可憫恕之情形
    ，始稱適法（參照最高法院88年度台上字第6683號判決意旨
    ）。而查被告逕自攜帶上開槍彈前往前女友黃怡蓉上開住處
    ，並從上開槍枝擊發2槍，先後擊中黃怡蓉住處房門、黃怡
    蓉住處3樓往4樓之樓梯轉角處，對社會治安已構成嚴重性危
    險。此外，本件亦無其他事證足認被告上開犯罪另有特殊之
    原因與環境，在客觀上足以引起一般人之同情，即使宣告法
    定最低度刑猶嫌過重之情事，被告所犯即非顯可憫恕，其本
    案犯行之最低法定刑度與其犯罪情節相較，已無情輕法重而
    有違罪刑相當性及比例原則之情形，是被告上訴及辯護人辯
    護意旨請求依刑法第59條減輕其刑云云，於法尚非有據，委
    無足採。又被告本案所科處之刑度已超過2 年有期徒刑，依
    法已不得併予宣告緩刑，是被告上訴另請求為緩刑之宣告，
    自屬無據，亦不足採。
五、綜上，本件原判決就被告上開上訴理由所執取捨已多所論述
    ，及說明其憑以認定之依據，有如上述，經核與吾人日常生
    活經驗所得之定則亦無違背。從而，被告上訴主張原審量刑
    過重，且本件應有刑法第59條及緩刑等規定之適用云云，指
    摘原判決不當，為無理由，應予駁回。
據上論斷，應依刑事訴訟法第368條，判決如主文。
本案經檢察官黃銘瑩提起公訴，檢察官林李嘉到庭執行職務。
中　　華　　民　　國　　109 　年　　11　　月　　30　　日
                  刑事第二庭    審判長法　官  陳顯榮 
                                      法　官  黃裕堯
                                      法　官  陳弘能
以上正本證明與原本無異。
如不服本判決應於收受送達後20日內向本院提出上訴書狀，其未
敘述上訴理由者，並得於提起上訴後20日內向本院補提理由書（
均須按他造當事人之人數附繕本）「切勿逕送上級法院」。
　　　　　　　　　　　　　　　　　　　書記官  蘭鈺婷
中　　華　　民　　國　　109 　年　　11　　月　　30　　日
附錄本案論罪科刑法條全文：
修正前槍砲彈藥刀械管制條例第8條
未經許可，製造、販賣或運輸鋼筆槍、瓦斯槍、麻醉槍、獵槍、
空氣槍或第4條第1項第1款所定其他可發射金屬或子彈具有殺傷
力之各式槍砲者，處無期徒刑或5年以上有期徒刑，併科新臺幣1
千萬元以下罰金。
未經許可，轉讓、出租或出借前項所列槍枝者，處5年以上有期
徒刑，併科新臺幣1千萬元以下罰金。
意圖供自己或他人犯罪之用，而犯前二項之罪者，處無期徒刑或
7年以上有期徒刑，併科新臺幣1千萬元以下罰金。
未經許可，持有、寄藏或意圖販賣而陳列第1項所列槍枝者，處3
年以上10年以下有期徒刑，併科新臺幣7百萬元以下罰金。
第1項至第3項之未遂犯罰之。
犯第1項、第2項或第4項有關空氣槍之罪，其情節輕微者，得減
輕其刑。

槍砲彈藥刀械管制條例第12條
未經許可，製造、販賣或運輸子彈者，處1年以上7年以下有期徒
刑，併科新臺幣500萬元以下罰金。
未經許可，轉讓、出租或出借子彈者，處6月以上5年以下有期徒
刑，併科新臺幣300萬元以下罰金。
意圖供自己或他人犯罪之用，而犯前二項之罪者，處3年以上10
年以下有期徒刑，併科新臺幣700萬元以下罰金。
未經許可，持有、寄藏或意圖販賣而陳列子彈者，處5年以下有
期徒刑，併科新臺幣300萬元以下罰金。
第1項至第3項之未遂犯罰之。

附表：
編號 扣案物 鑑定意見欄 備註 1 改造手槍1枝（含彈匣1個）（槍枝管制編號0000000000） 送鑑手槍1枝（槍枝管制編號：0000000000號），認係改造手槍，由仿半自動手槍製造之槍枝，換裝土造金屬槍管而成，擊發功能正常，可供擊發適用子彈使用，認具殺傷力。有內政部警政署刑事警察局109年4月14日刑鑑字第1090001607號鑑定書暨附件照片1份（偵卷第103至108頁）在卷可參。 左列槍枝具殺傷力，為非經主管機關許可不得持有之物，屬違禁物，有左揭內政部警政署刑事警察局鑑定書可佐，應依刑法第38條第1項規定宣告沒收。 2 子彈6顆（試射3顆，驗餘剩3顆） 送鑑子彈6顆，鑑定情形如下： ㈠5顆，認均係口徑9xl9mm制式子彈，採樣2顆試射，均可擊發，認具殺傷力。 ㈡1顆，認係口徑9x19mm制式子彈，彈頭有陷落情形，經試射，可擊發，認具殺傷力。有內政部警政署刑事警察局109年4月14日刑鑑字第1090001607號鑑定書暨附件照片1份（偵卷第103至108頁）在卷可參。 左列未經試射子彈3顆，均具殺傷力，為非經主管機關許可不得持有之物，屬違禁物，有左揭內政部警政署刑事警察局鑑定書可佐，應依刑法第38條第1項規定宣告沒收。至左揭業經試射子彈3顆，因已於鑑定時經試射擊發而喪失其子彈之效用，非屬違禁物，無庸諭知沒收。 3 彈殼2個 鑑定結果：送鑑彈殼2顆，認均係已擊發之口徑9x19mm制式彈殼。比對結果：送鑑彈殼2顆（現場編號3、4），經與同案送鑑手槍（槍枝管制編號0000000000）試射彈殼比對結果，其彈底特徵紋痕相吻合，認均係由該手槍所擊發。有內政部警政署刑事警察局109年4月14日刑鑑字第1090001607號鑑定書暨附件照片1份（偵卷第103至108頁）在卷可參。 非屬違禁物，爰不為沒收之諭知。 4 鴨舌帽1頂  無證據證明與本案相關，不予沒收。 5 鐵槌1支  無證據證明與本案相關，不予沒收。